臺灣高等法院臺中分院刑事判決
111年度上訴字第1768號
上  訴  人  
即  被  告  謝議樟


選任辯護人  林世祿律師
上列上訴人即被告因公共危險案件，不服臺灣彰化地方法院111
年度訴字第275號中華民國111年5月26日第一審判決（起訴案號
：臺灣彰化地方檢察署110年度偵字第10439號），提起上訴，本
院判決如下：
    主    文
上訴駁回。
    犯罪事實
一、謝議樟（原名:謝隆井）為彰化縣○○鄉○○段000○0地號土地（
    下稱本案土地）之所有權人，本案土地曾於民國77年間，向
    彰化縣政府建設局申請作為建造彰化縣○○鄉○○○巷0弄0號、6
    號、8號房屋（下合稱C排房屋）之私設道路，謝議樟並取得
    上開6號、8號房屋之所有權，6號、8號房屋嗣遭拍賣，分別
    由林貴玫、蕭桔根取得所有權。謝議樟明知本案土地為C排
    房屋通往彰化縣社頭鄉北勢一巷之唯一對外道路，且係供公
    眾通行之道路，竟因不滿C排房屋之現任屋主未負擔本案土
    地之地價稅，心生不滿，基於妨害公眾通行往來之接續犯意
    ，於109年11月底某日起至110年1月底某日間，先自行運來
    磚塊、報廢車輛放置在本案土地上，再於上開物品外架設鐵
    製圍籬，致本案土地足以供通行之寬度不到1公尺，致使往
    來行人有遭該鐵絲網刮傷及救護車、消防車均因其所設之路
    障而無法進入救護C排房屋居民之危險。
二、案經林貴玫、蕭桔根訴由臺灣臺中地方檢察署檢察官偵查起
　　訴。
　　理    由
一、證據能力之說明：　　
  ㈠按被告以外之人於審判外之陳述，雖不符刑事訴訟法第159條
    之1至第159條之4之規定，而經當事人於審判程序同意作為
    證據，法院審酌該言詞陳述或書面陳述作成時之情況，認為
    適當者，亦得為證據。當事人、代理人或辯護人於法院調查
    證據時，知有第159條第1項不得為證據之情形，而未於言詞
    辯論終結前聲明異議者，視為有前項之同意，刑事訴訟法第
    159條之5定有明文。核其立法意旨在於傳聞證據未經當事人
    之反對詰問予以核實，原則上先予排除。惟若當事人已放棄
    反對詰問權，於審判程序中表明同意該等傳聞證據可作為證
    據；或於言詞辯論終結前未聲明異議，基於尊重當事人對傳
    聞證據之處分權，及證據資料愈豐富，愈有助於真實發見之
    理念，且強化言詞辯論主義，使訴訟程序得以順暢進行，上
    開傳聞證據亦均具有證據能力。查：本判決下列所引之被告
    以外之人於審判外所為之陳述及卷內其他書證（供述證據部
    分），查無符合同法第159條之1至之4等前4條之情形，檢察
    官、上訴人即被告謝議樟（下稱被告）、辯護人對本判決以
    下所引用被告以外之人於審判外之陳述均同意有證據能力（
    見本院卷第54頁），且審酌上開傳聞證據作成時，並無違法
    不當或證明力明顯過低之瑕疵，認為以之作為本案之證據亦
    屬適當，是上揭傳聞證據自具有證據能力。
  ㈡其餘本案判決所引用之非供述證據，均係依法定程序合法取
    得，並與本案均具有關聯性，且業經本院依法踐行調查證據
    程序，檢察官、被告及辯護人亦表示不爭執其證據能力，且
    查無依法應排除其證據能力之情形，是該等證據亦有證據能
    力。　　
二、認定犯罪事實所憑之證據及理由：
　㈠訊據被告固坦承其於109年11月底某日起至110年1月底某日間
    ，運來磚塊、報廢車輛放置在本案土地上，再於上開物品外
    架設鐵製圍籬，致本案土地足以供通行之寬度不到1公尺等
    情，惟矢口否認有何妨害公眾往來安全犯行，辯稱：本案土
    地是我所有，非既成道路，因為告訴人不繳納地價稅，我很
    生氣等語（見本院卷第117頁）。辯護人則為被告辯護稱：
    本案土地是私人土地，民法規定所有權人可以自行使用，公
    眾未經我同意而通行，所有權人當然可以圍起來自行使用，
    本案土地只是私設道路，非既成道路，不能說有公眾在那邊
    通行就否定了被告的所有權存在，且本案土地只有供三戶通
    行，並非供公眾通行之道路等語（見本院卷第119頁）。
　㈡被告為本案土地所有權人，本案土地曾於77年間，向彰化縣
    政府建設局申請作為C排房屋之私設道路，告訴人林貴玫、
    蕭桔根分別取得C排房屋中6號、8號房屋所有權後，即與4號
    房屋所有權人使用本案土地做為出入之用，然被告於109年1
    1月底某日起至110年1月某日底間，運來磚塊、報廢車輛放
    置在本案土地上，再於上開物品外架設鐵製圍籬，致本案土
    地足以供通行之寬度不到1公尺等情，業據被告於偵訊、原
    審審理及本院準備程序、審理時坦承不諱（見他卷第65頁、
    原審卷168至170頁、本院卷第51、117頁），核與證人陳素
    賢、蕭永森、蔡秀暖、童家賢於警詢及偵查中、證人蕭桔根
    、蕭煒秦於偵查中之證述相符（見偵卷第67至80頁、第113
    至118頁），並有現場照片、地籍圖資料在卷可佐（見他卷
    第25頁、第31至43頁），應堪採信。
　㈢被告及辯護人雖為上開辯解，惟按所有人，於法令限制之範
    圍內，得自由使用、收益、處分其所有物，並排除他人之干
    涉；土地因與公路無適宜之聯絡，致不能為通常使用時，除
    因土地所有人之任意行為所生者外，土地所有人得通行周圍
    地以至公路。前項情形，有通行權人應於通行必要之範圍內
    ，擇其周圍地損害最少之處所及方法為之；對於通行地因此
    所受之損害，並應支付償金，民法第765條、第787條第1項
    定有明文。又刑法第185條所定損壞或壅塞陸路致生往來之
    公共危險罪，係為保護公眾即不特定多數人往來交通安全而
    設，所損壞或壅塞之客體只須係供公眾往來之陸路為已足。
    公私有土地如實際供公眾通行者亦屬之，不以經政府機關編
    訂為公共巷道為必要，亦不以公路法所定之國道、省道、縣
    道、鄉道等公路為限，凡事實上供人或車馬通行者，均屬之
    ，又土地因地形變更或其他原因實際上成為道路者，亦應認
    為該條所指之陸路（最高法院83年度台上字第3125號判決意
    旨參照）。經查：
　　⒈本案土地並非彰化縣政府列管之既成道路等情，有彰化縣
      政府110年11月23日府工管字第1100387708號函存卷可憑
      （見偵卷第87頁）；然如前所述，是否為刑法第185條第1
      項所稱之「陸路」並非以政府列管之「既成道路」為其認
      定標準，而應以該土地是否事實上係供公眾往來通行而定
      。而陳素賢、蕭永森、蔡秀暖、童家賢於警詢時均證稱：
      本案土地是77年這批房屋蓋好後，大家都可以通行的道路
      等語（見偵卷第68、72、76、80頁）；蔡秀暖、蕭桔根另
      於偵查中證稱：C排房屋必須要透過本案土地才能通行至
      北勢一巷和社石路，後面都是其他人的建物無法通行等語
      （見偵卷第116至117頁）。且依前揭卷附之現場照片、地
      籍圖資料，本案土地上已鋪設一般道路使用之柏油，直接
      連通北勢一巷，並未有任何阻隔，再佐以C排房屋於77年
      向彰化縣政府建設局申請建築物使用執照時所附之圖說（
      見偵卷第35至45頁），其上即已標明本案土地係作為私設
      道路使用。故依上開證人之證述及相關照片、圖說內容，
      足認本案土地雖非彰化縣政府列管之既成道路，然自開通
      以來，都是供C排房屋之住戶通行，此亦為被告所自承（
      見本院卷第51頁）。又林貴玫、蕭桔根依民法第787條第1
      項、第2項規定，對被告提起民事訴訟，請求確認林貴玫
      、蕭桔根對被告所有之本案土地部分有通行權存在，亦經
      臺灣彰化地方法院以110年度訴字第714號民事判決「確認
      原告（即告訴人2人）對於被告所有，彰化縣○○鄉○○段000
      00地號土地，如附圖即彰化縣田中地政事務所收件日期文
      號110年11月8日土丈字第1195號土地複丈成果圖所示編號
      Ａ，面積134.30平方公尺之部分有通行權存在」，亦有前
      揭判決附卷可稽（見本院卷第101頁）。故被告雖為本案
      土地所有權人，惟依民法第787條第1項、第2項規定，仍
      應容忍C排房屋所有權人及其他住戶得以通行本案土地，
      辯護人前揭辯護意旨，為本院所不採。而本案土地除供C
      排房屋所有權人及其他住戶通行外，C排房屋住戶之訪客
      、送達信件之郵差及宅配人員、救護人員等不特定人，亦
      須使用本案土地始能到達C排房屋，是本案土地性質上雖
      為私設道路，仍可認定屬供公眾往來之道路，而為刑法第
      185條第1項所稱之「陸路」，被告及辯護人此部分之辯詞
      ，亦非可採。
　　⒉另按刑法第185條第1項妨害公眾往來安全罪，係採具體危
      險說，祇須損壞、壅塞之行為，造成公眾往來危險之狀態
      為已足，不以全部損壞、壅塞或發生實害為必要。又所謂
      「致生往來之危險」，乃指損壞、壅塞陸路等公眾往來之
      設備，或以他法所為結果，致使人、車不能或難予往來通
      行，如必欲通行，將使人、車可能發生危險，亦即在客觀
      上祇須此等行為，有發生公眾往來危險狀態之存在，自屬
      妨害交通之安全，即成立本罪（最高法院79年度台上字第
      2250號、101年度台上字第2375號判決意旨參照）。依前
      揭卷附之現場照片以觀，被告以報廢車輛、磚石等物置放
      於本案土地上，並設置鐵製圍籬，其剩餘部分至多僅能容
      納行人通行，機車通行尚有困難，更無法容納自用小客車
      通行。另佐以童家賢於警詢時證稱：我於110年3月20日下
      午因為踢到本案土地上的鐵欄杆而跌倒受傷，當時我有報
      警等語（見偵卷第80頁），及蔡秀暖於偵查中亦證稱：被
      告把本案土地圍起來以後，我的衣服曾經因此被勾破過等
      語（見偵卷第116頁），足徵被告上開置放報廢車輛、磚
      石及設置鐵製圍籬之行為，客觀上已造成公眾出入之重大
      障礙，致生公眾往來之具體危險。
　㈣綜上所述，本案事證明確，被告犯行堪可認定，應予論罪科
    刑。
三、論罪科刑之理由：　　
  ㈠核被告所為，係犯刑法第185條第1項之妨害公眾往來安全罪
    。
  ㈡被告於109年11月底某日起至110年1月底某日間，先自行運來
    磚塊、報廢車輛放置在本案土地上，再於上開物品外架設鐵
    製圍籬之行為，其先後各舉動，係於接近之時、地實施，且
    係侵害同一之法益，各行為之獨立性極為薄弱，依一般社會
    健全觀念，難以強行分開，在刑法評價上，以視為數個舉動
    之接續施行，合為包括之1行為予以評價，較為合理，為接
    續犯，僅成立1罪。
  ㈢原判決認被告妨害公眾往來犯行，事證明確，適用論罪科刑
    之相關法律規定，並審酌被告在本案土地上置放報廢車輛、
    磚石並設置鐵製圍籬，足以影響行人往來之安全，被告所為
    顯無視於其他往來公眾之生命、身體安全，所為應值非難。
    然考量被告乃係因本案土地目前仍為其所有，並供C排房屋
    之住戶通行，然C排房屋之現所有權人卻不願共同負擔本案
    土地之地價稅，因而出此下策之犯罪動機；又被告已將上開
    報廢車輛、磚石及鐵製圍籬移除之犯後態度，兼衡其智識程
    度、家庭生活及經濟狀況（見原審卷第171頁）等一切情狀
    ，量處拘役20日，並諭知易科罰金之折算標準，另審酌被告
    前因故意犯罪受有期徒刑以上刑之宣告，執行完畢後5年內
    未曾因故意犯罪受有期徒刑以上刑之宣告，被告事後已將本
    案土地復原，因認被告經此偵、審程序，應知戒慎而無再犯
    之虞，而併宣告緩刑2年。經核原判決之認事用法並無違誤
    ，量刑亦屬妥適，應予維持。被告上訴否認犯行，為本院所
    不採，業經本院敘明如前，是被告上訴為無理由，應予駁回
    。
四、適用之法律：　　
    依刑事訴訟法第368條，判決如主文。　　
本案經檢察官陳詠薇提起公訴，檢察官李月治到庭執行職務。　
中　　華　　民　　國　　111 　年　　10　　月　　27　　日
            刑事第三庭    審判長法　官  楊  真  明
　　　　　　　　　　　　        法　官  李  明  鴻
　　　　　　　　　　　　　      法　官  楊  欣  怡
以上正本證明與原本無異。
如不服本判決應於收受送達後20日內向本院提出上訴書狀，其未
敘述上訴理由者，並得於提起上訴後20日內向本院補提理由書（
均須按他造當事人之人數附繕本）「切勿逕送上級法院」。因疫
情而遲誤不變期間，得向法院聲請回復原狀。

                                書記官  孫  銘  宏
　　　　　　　　　　　　　　　　
中　　華　　民　　國　　111 　年　　10　　月　　27　　日
附錄論罪科刑法條：
中華民國刑法第185條
損壞或壅塞陸路、水路、橋樑或其他公眾往來之設備或以他法致
生往來之危險者，處5年以下有期徒刑、拘役或1萬5千元以下罰
金。
因而致人於死者，處無期徒刑或7年以上有期徒刑；致重傷者，
處3年以上10年以下有期徒刑。
第1項之未遂犯罰之。